臺灣高等法院臺南分院刑事判決　　　　100年度上易字第633號
上　訴　人
即　被　告　李文熊
上列上訴人因竊盜案件，不服臺灣臺南地方法院100年度易字第
555號中華民國100年8月23日第一審判決（起訴案號：臺灣臺南
地方法院檢察署99年度偵字第16610號），提起上訴，本院判決
如下：
    主  文
上訴駁回。
    事  實
一、李文熊意圖為自己不法之所有，本於加重竊盜之意思，於民
    國99年11月5日夜間至翌日即同年月6日上午8時30分間某時
    ，踰越黃泰元所經營，無人居住之位於臺南市○區○○路3
    段338號之橫益金紙行旁空地之鐵皮圍牆，再以不詳器物，
    破壞該金紙行後方鐵皮及防火板後，侵入該店後竊取黃泰元
    所有之水沈香1小瓶、大釘書機1支、缽1個、10元面額港幣2
    張、新臺幣50元紙鈔1張、港幣（硬幣）39元、文具用品1批
    等物（下稱系爭物品）。嗣經警於99年11月16日中午12時30
    分許，於獲得李文熊同意後，至其位於臺南市○○街71號住
    處進行搜索，並扣得其所竊得之系爭物品（業已發還黃泰元
    ）而查獲。
二、案經臺南市政府警察局第五分局報告臺灣臺南地方法院檢察
    署檢察官偵查起訴。
    理  由
壹：證據能力方面：
    按被告以外之人於審判外之言詞或書面陳述，除法律有規定
    者外，不得作為證據；又被告以外之人於審判外之陳述，雖
    不符合同法第159條之1至第159條之4之規定，但經當事人於
    審判程序同意作為證據，法院審酌該言詞陳述或書面陳述作
    成時之情況，認為適當者，亦得為證據。當事人、代理人或
    辯護人於法院調查證據時，知有第159條第1項不得為證據之
    情形，而未於言詞辯論終結前聲明異議者，視為有前項之同
    意，刑事訴訟法第159條第1項及第159條之5分別定有明文。
    查本判決下列所引之供述證據，雖屬傳聞證據，惟當事人於
    本院並未爭執其證據能力（見本院卷第24-25頁），且迄至
    本院言詞辯論終結前亦未到院表示異議（見本院卷第35-36
    頁），本院審酌該等證據之取得過程並無瑕疵，與本案待證
    事實間復具有相當之關聯性，以之為本案證據並無不當，自
    得採為本件認定事實之基礎，合先敘明。
貳、實體方面：
一、訊據被告李文熊矢口否認涉有上開竊盜犯行，辯稱：伊平時
    所抽之香菸品牌與警方在失竊現場所查扣之菸蒂不同，該菸
    蒂並非伊所留下，伊從未到過被害人經營之橫益金紙行；系
    爭物品係伊在臺南市○○○路舊兵工場公車站旁所拾獲，並
    非行竊所得云云。經查：
  (一)被害人黃泰元所經營位於臺南市○區○○路3段338號之橫益
    金紙行，於99年11月5日夜間至翌日即同年月6日上午8時30
    分間某時，遭人踰越鐵皮圍牆後，並以不詳之器物破壞該金
    紙行後方鐵皮及防火板之方式，侵入該店，竊取系爭物品一
    節，業據被害人黃泰元於偵查中證述明確，並有贓物認領保
    管單、扣押物品清單、街道定位圖、現場平面圖、失竊現場
    相片在卷可稽（見警卷第12頁、第25頁、第44-76頁），此
    部分事實，應堪認定。
  (二)被害人黃泰元報警後，警方至橫益金紙行進行搜索，並該商
    行牆壁內側查獲吸食過後棄置之煙蒂1枚等情，業據證人即
    承辦員警徐益利於原審審理時到庭證述屬實（見原審卷第26
    頁背面），並有查獲時之照片2紙在卷（見警卷第63頁），
    又該枚煙蒂上留存之DNA-STA之型別與被告DNA-STR之型別相
    符，參以該煙蒂棄置之位置係在橫益金紙行遭掀開之鐵皮牆
    壁內側橫向隔板上，旁邊即是成捆金紙放置處，此處顯非正
    常人員出入之地點，而被告已供稱其未曾至橫益金紙行消費
    等語在卷（見原審卷第28頁背面），故應可排除該煙蒂係被
    告於本案案發前，曾至橫益金紙行購物時所留之可能性。依
    此，堪認該枚煙蒂應係被告於案發之際侵入橫益金紙行時所
    留，要無疑義，被告辯稱該菸蒂非伊所遺留，伊未到過案發
    現場云云，殊非可取。
  (三)又警方於99年11月16日中午12時30分許，於獲得被告同意後
    ，至其位於臺南市○○街71號住處進行搜索，在被告上開住
    處查獲系爭物品一節，亦據證人徐益利、被害人黃泰元分別
    於原審審理及偵查中結證屬實，而被告於原審審理時亦坦承
    曾同意承辦員警入內搜索等情（見原審卷第27頁），並有搜
    索扣押筆錄及現場照片19張在卷可稽（見警卷第24-25頁、
    第27-36頁），此部分事實亦堪認定。被告雖辯稱系爭物品
    係伊拾獲所得云云。然其於警詢稱：系爭物品係在兵工場、
    公園南路空地、開元陸橋撿來的等語（見警卷第4頁），嗣
    則稱：係在公園北路以前的兵工場那裡撿來的等語（見偵聲
    卷第9頁、本院卷第26頁），其前後所述拾獲之點前後不盡
    相同，其拾獲之說，已非無疑；矧被告於99年11月16日聲羈
    庭時係供稱：是20幾天前拾獲的等語（見聲羈卷第6頁），
    另於100年1月7日延長羈押庭時供稱：係收押前1個月前拾獲
    的（後稱20日前）等語（見偵聲卷第9頁），準此，依其前
    後2次所供拾獲系爭物品之時間分別為99年10月下旬、10 月
    中旬（下旬），而被害人黃泰元係於99年11月6日始失竊該
    物品，已如前述，被告自不可能在此之前拾獲該物品，益證
    其辯稱系爭物品係拾獲所得云云，顯非可信。
  (四)按認定犯罪事實所憑之證據，並不以直接證據為限，即綜合
    各種間接證據，依據經驗法則，本於推理作用，為認定犯罪
    事實之基礎，如無違背一般經驗法則，尚非法所不許（最高
    法院44年台上字第702號判例意旨參照）。本件被害人黃泰
    元橫益金紙行遭竊後，警方旋在橫益金紙行牆壁內側查獲留
    有與被告型別相符之DNA-STR之菸蒂，而該煙蒂丟棄之點並
    非正常人員出入之地點，可見被告確以不正常方式由該金紙
    行後方鐵皮及防火板掀開處進入該處無誤，又該處被破壞遭
    入侵後，系爭物品即失竊，旋又為警在被告住處所搜出，被
    告又無從合理交代何以有留與其相同之DNA-STR之菸蒂在案
    發現場，且又未能合理解釋在其住處所查獲之系爭物品之來
    源，則綜合上情，依據經驗法則，本推理作用，自足以認定
    系爭物品係被告於99年11月5日夜間至翌日即同年月6日上午
    8時30分間某時至橫益金紙行竊取而來，灼然明甚。被告辯
    稱：未曾至橫益金紙行，所抽之香菸品牌與留在現場之菸蒂
    不同，亦未曾入內行竊云云，顯係圖卸之詞，委無可採。
  (五)被告另辯稱：伊患有惡性貧血、血小板低下之症狀，導致伊
    精神異常，不知自己當下所為何事云云。然查：被告自警詢
    、偵查起迄原審審理時均辯稱系爭物品係在兵工場處拾獲而
    來等情，從未供稱其有精神方面之疾病之情，有各該筆錄可
    考，況依被告所提出之診斷證明書所載其就診日期為100 年
    9月5日，距案發時（即99年11月6日）已近10個月之久，亦
    難證明其行為時有此種病症；再者，惡性貧血其症狀通常為
    臉色蒼白、疲憊、頭暈、頭痛、失眠、眼花、心悸及呼吸困
    難、走路平衡困難、全身倦怠等；又血小板起源於骨髓，其
    作用為凝血機轉，其數量低下症，會引起血液中之血小板異
    常之凝結，使得血液中正常的血小板含量迅速下降。此凝集
    之血小板，會形成血管內堵塞，而影響正常血液之流通。在
    靜脈，易形成靜脈栓塞，使血液回流困難。在動脈，易形成
    栓塞，使栓塞下游組織缺血，飄流之血塊亦可能造成肺栓塞
    或腎動脈栓塞，形成危及生命之症狀。是依上開說明，若有
    惡性貧血症狀及血小板低下等症狀，其應會頭暈眼花，全身
    無力，並有血管或凝血方面之問題，此時在家休養猶恐不及
    ，何有體力翻越圍籬，破壞鐵皮入內行竊？被告辯稱伊因該
    等疾病而導致神智不清，不知當下所為何事云云，究無可取
    。
  (六)綜上所述，本件被告所為加重竊盜之犯罪事實，堪以認定，
    應依法論科。
二、按刑法第321條第1項加重竊盜罪之法定刑原為6月以上5年以
    下有期徒刑，惟100年1月26日總統公布施行後，其法定刑修
    正為6月以上5年以下有期徒刑，得併科新臺幣10萬元以下罰
    金，比較修正前後之該條規定，修正前之該條文對被告較為
    有利，依刑法第2條第1項前段規定，自應適用修正前之刑法
    第321條第1項以資為論罪科刑之依據。是本件核被告所為，
    係犯修正前刑法第321條第1項第2款之踰越牆垣竊盜罪（原
    審未為新舊法比較，應予補充之），又公訴人另認被告行竊
    時，尚攜帶可對人之生身安全構成威脅，足資為兇器之工具
    ，用以毀壞橫益金紙行後方鐵皮及防火板云云。惟查本件並
    未扣得該物品，無從認定該物品得對人身安全構成威脅而堪
    認定為兇器，況若以天然之物如石頭之類，亦持以破壞而竊
    盜，從而本件尚難認被告有攜帶兇器竊盜之情事，公訴人所
    指尚有誤會，併此指明。
三、原審以被告罪證明確，因而適用修正前刑法第321條第1項第
    2款之規定（原判決引用現行刑法第321條第1項第2款，應予
    更正之），並審酌被告犯罪動機、手段、所得、對被害人造
    成財物之損失、犯罪後始終否認犯行之態度等一切情狀，量
    處有期徒刑10月，核其認事用法並無違誤，量刑方面亦稱妥
    適，被告上訴否認犯罪，為無理由，應予駁回。
據上論斷，應依刑事訴訟法第368條，判決如主文。
本案經檢察官黃朝貴到庭執行職務
中    華    民    國   100    年    12    月    22    日
                    刑事第五庭        法  官  楊明章
                                      法  官  趙文淵
                                      法  官  黃國永
以上正本證明與原本無異。
不得上訴。
                                      書記官  陳淑貞
中    華    民    國   100    年    12    月    22    日
附錄法條：
中華民國刑法第321條：
（加重竊盜罪）
犯竊盜罪而有下列情形之一者，處 6 月以上、5 年以下有期徒
刑，得併科新臺幣 10 萬元以下罰金：
一、侵入住宅或有人居住之建築物、船艦或隱匿其內而犯之者。
二、毀越門扇、牆垣或其他安全設備而犯之者。
三、攜帶兇器而犯之者。
四、結夥三人以上而犯之者。
五、乘火災、水災或其他災害之際而犯之者。
六、在車站、埠頭、航空站或其他供水、陸、空公眾運輸之舟、
    車、航空機內而犯之者。
前項之未遂犯罰之。